臺灣雲林地方法院民事裁定
111年度消債更字第58號
聲  請  人
即  債務人  林永進  
代  理  人  王銘助律師(法扶律師)
相  對  人
即  債權人  星展(台灣)商業銀行股份有限公司


法定代理人  伍維洪  
代  理  人  陳月招  
相  對  人
即  債權人  臺灣中小企業銀行股份有限公司

法定代理人  林謙浩  
代  理  人  彭湘淳  
相  對  人
即  債權人  張美玲  
相  對  人
即  債權人  李文彬  
上列聲請人即債務人因消費者債務清理事件聲請更生，本院裁定
如下：  
  主  文
聲請人即債務人林永進自中華民國一一一年十一月二十三日下午
四時起開始更生程序。
命司法事務官進行本件更生程序。
  理  由
一、聲請意旨略以：聲請人對金融機構及非金融機構等債權人負
    無擔保或無優先權債務金額總計為新臺幣（下同）639,919
    元，且為5年內未從事營業活動之自然人，客觀上就已屆清
    償期之債務有不能清償或不能清償之虞，前曾向法院聲請債
    務清理之調解，然因故調解不成立，且聲請人未經法院裁定
    開始清算程序或宣告破產，為此聲請更生等語。
二、按債務人不能清償債務或有不能清償之虞者，得依本條例所
    定更生或清算程序，清理其債務；債務人無擔保或無優先權
    之本金及利息債務總額未逾1,200萬元者，於法院裁定開始
    清算程序或宣告破產前，得向法院聲請更生；法院開始更生
    程序之裁定，應載明其年、月、日、時，並即時發生效力；
    法院裁定開始更生或清算程序後，得命司法事務官進行更生
    或清算程序；債務人對於金融機構負債務者，在聲請更生或
    清算前，應向最大債權金融機構請求協商債務清償方案，或
    向其住、居所地之法院或鄉、鎮、市、區調解委員會聲請債
    務清理之調解，消費者債務清理條例（下稱消債條例）第3
    條、第42條第1項、第45條第1項、第16條第1項前段、第151
    條第1項分別定有明文。而所謂不能清償之虞，係指依債務
    人之清償能力，就現在或即將到期之債務，有不能清償之蓋
    然性或可能性而言。而債務人之清償能力，包括財產、信用
    及勞力（技術），並不以財產為限，必須三者綜合加以判斷
    仍不足以清償債務，始謂欠缺清償能力而成為不能清償。是
    應綜合債務人之財產、信用、收支與其所負全部債務等狀況
    ，評估其是否仍有償債能力。
三、經查：
  ㈠按消債條例所稱消費者，係指5年內未從事營業活動或從事平
    均每月營業額20萬元以下之小規模營業之自然人；債務人為
    公司或其他營利法人之負責人，無論是否受有薪資，均視為
    自己從事營業活動，其營業額依該公司或其他營利法人之營
    業額定之，消債條例第2條第1項、第2項及消債條例施行細
    則第3條第2項定有明文。本件聲請人陳報現受僱於第三人利
    勤實業股份有限公司(下稱利勤公司)，5年內未從事營業活
    動，並提出勞工保險被保險人投保資料表、109及110年度綜
    合所得稅各類所得資料清單、全國財產稅總歸戶財產查詢清
    單、利勤公司111年1月至7月薪資獎金明細為佐證（見本院
    卷第27-43、135-143頁），核與本院所查得聲請人之106年
    度至110年度稅務電子閘門所得財產調件明細表所示聲請人
    於上開期間無營利所得並無不符（見本院卷第181-187頁）
    ，聲請人所陳其5年內未從事營業活動，尚屬可信。因此，
    應認聲請人屬消債條例第2條所規定之消費者，而為消債條
    例所適用之對象。
  ㈡聲請人因對金融機構及非金融機構等債權人負無擔保或無優
    先權債務金額合計6,160,657元(計算式：2,887,746元＋805,
    927元＋213,368元＋503,616元＋1,000,000元＋750,000元=6,16
    0,657元)，本金及利息部分加總未逾1,200萬元，其前向法
    院聲請債務清理調解，因故調解不成立，有本院民事事件調
    解不成立證明書、債權人民事陳報狀暨債權金額計算書等在
    卷可憑（見本院卷第45、85-89、93-97、101、119頁），並
    經調取本院111年度司消債調字第70號卷宗核閱無誤。是以
    ，本院應綜合聲請人之債務、收入、生活必要支出及財產狀
    況等情，衡酌聲請人平均月收入扣除每月必要生活費用及依
    法應受其扶養者必要生活費用後之餘額，是否難以負擔債務
    金額，綜合評估聲請人目前全部收支及財產狀況是否有不能
    清償債務或有不能清償之虞之情形。
　⒈依聲請人所提出上開勞工保險被保險人投保資料表、利勤公
    司111年1月至7月薪資獎金明細所載（見本院卷第27-43、13
    5-143頁），本院審酌聲請人聲請更生前三年期間均受僱於
    利勤公司，聲請人於111年2月至7月合計領取226,968元，平
    均月薪資為37,828元【計算式：(34,391元＋37,370元＋42,19
    1元＋39,033元＋35,135元＋38,848元)÷6=37,828元)】，而聲
    請人除上開收入外，並無其他固定收入。又聲請人陳報其每
    月生活必要支出約為17,076元，此金額未逾衛生福利部所公
    告臺灣省111年最低生活費14,230元之1.2倍即17,076元之標
    準，尚屬可採。則以聲請人平均每月所得扣除其平均每月必
    要支出後，聲請人每月有20,752元（計算式：37,828元－17,
    076元＝20,752元）之餘額可供清償債務之用。聲請人雖稱遭
    強制執行每月扣薪9,610元等語，然於開始更生或清算程序
    後，扣薪之執行命令即不得繼續，聲請人每月可清償債務之
    能力將提高，故法院強制執行扣薪部分仍應計入聲請人每月
    收入，併予敘明。
　⒉另聲請人陳報受其扶養之人為其母湯綿，每月支出扶養費共7
    ,500元部分。經查聲請人之母設籍於雲林縣，為35年6月出
    生，現年76歲，已逾法定退休年齡，除於108年至110年間各
    有10,404元、9,407元、18,246元之利息所得外，現每月領
    有老年農民福利津貼7,550元，名下房屋、土地等財產總額
    約480餘萬元，有戶籍謄本、稅務電子閘門所得財產調件清
    單、勞動部勞工保險局111年10月21日保農福字第111130344
    80號函及函附申請資料查詢表在卷可證（見本院卷第193-19
    9、203、225-227頁），可認聲請人母親應有相當資力可供
    維持基本生活，應無受扶養之必要，故聲請人所提列每月支
    出母親扶養費部分，應予以剔除。
　⒊依聲請人之財產及收入狀況說明書所載(見本院卷第133頁)，
    聲請人有以要保人身分投保臺銀人壽保險股份有限公司(下
    稱臺銀人壽公司)終身壽險、國泰人壽保險股份有限公司(下
    稱國泰人壽公司)醫療險及住院險，此外其名下無任何財產
    ，並提出其全國財產稅總歸戶財產查詢清單為憑(見本院卷
    第33頁)。經本院函詢臺銀人壽公司，該公司函復聲請人有
    以要保人身分投保該公司「全福還本終身壽險」(保單號碼0
    000000000)，截至111年8月19日，其解約金為580,463元，
    有該公司111年8月24日壽險契服乙密字第1110006351號函附
    卷可參(見本院卷第99頁)。復參以聲請人名下彰化銀行西螺
    分行存款帳戶餘額20,907元(登錄至111年8月29日，見本案
    卷第147-159頁)、西螺郵局存款帳戶餘額7,067元(登錄至11
    1年6月21日，見本院卷第161-163頁)、國泰世華銀行存款帳
    戶餘額34,430元(登錄至111年6月21日，見本院卷第165-169
    頁)。則以聲請人所積欠無擔保或無優先權債務之金額6,160
    ,657元，扣除上開現有資產共642,867元(計算式：580,463
    元＋20,907元＋7,067元＋34,430元=642,867元)後，尚負有債
    務5,517,790元，依聲請人每月20,752元可清償計，尚需約2
    2年餘始能清償完畢（計算式：5,517,790元÷20,752元÷12≒2
    2.1，小數點後二位以下捨棄），以聲請人現年47歲，實難
    期待其於法定退休年齡屆至前，可將全部債務清償完畢，倘
    若再加計違約金及日後之利息等負擔，清償期限勢必更長，
    堪認聲請人客觀上對已屆清償期之債務有不能清償債務或有
    不能清償之虞之情形，有必要利用更生程序，調整其與債權
    人間之權利義務關係，而重建其經濟生活，予以更生之機會
    。
四、綜上，本件聲請人為5年內未從事營業活動之自然人，依其
    全部收支及財產狀況，客觀上有不能清償債務或不能清償債
    務之虞。又聲請人所積欠之無擔保或無優先權之本金及利息
    債務總額未逾1,200萬元，且未經法院裁定開始清算程序或
    宣告破產，業如上述。此外，本件復查無聲請人有消債條例
    第6條第3項、第8條或第46條各款所定駁回更生聲請之事由
    存在，則聲請人聲請更生，核屬有據，因此裁定如主文。又
    本件聲請人業經裁定開始更生程序，因此裁定命司法事務官
    進行本件更生程序。
五、聲請人於更生程序開始後，應提出足以為債權人會議可決或
    經法院認為已盡力清償之更生方案以供採擇。而司法事務官
    於進行本件更生程序，協助聲請人提出更生方案時，亦應依
    聲請人之收入變化、社會常情及現實環境衡量聲請人之清償
    能力，並酌留其生活上應變所需費用，進而協助聲請人擬定
    允當之更生方案，始符消債條例重建債務人經濟生活之立法
    目的，附此敘明。
中　　華　　民　　國　　111 　年　　11　　月　　23　　日
                  民事第一庭    法  官  林珈文
以上正本係照原本作成。
本裁定不得抗告。
中　　華　　民　　國　　111 　年　　11　　月　　23　　日
                                書記官　林可芯